臺灣桃園地方法院交通事件裁定　　　　 96年度交聲更字第4號
原處分機關　交通部公路總局新竹區監理所中壢監理站
異　議　人
即受處分人　甲○○
上列異議人即受處分人因違反道路交通管理處罰條例案件，不服
原處分機關交通部公路總局新竹區監理所中壢監理站中華民國95
年11月6 日壢監裁字第裁53-DP0000000號裁決，向本院聲明異議
，經本院於96年2 月27日以96年度交聲字第604 號裁定將原裁決
撤銷，並自為處分後，異議人不服，向台灣高等法院提起抗告，
而由台灣高等法院於96年3 月20日以96年度交抗字第190 號裁定
將原裁定撤銷，並發回本院重新審理，本院裁定如下：
    主  文
原處分撤銷。
甲○○轉彎時不依標線指示，處罰鍰新台幣陸佰元，記違規點數
壹點。又汽車駕駛人，臨時停車，不依順行之方向、不緊靠道路
右側，因而肇事致人受傷，處罰鍰新臺幣陸佰元，並記違規點數
點。
    理  由
一、原處分意旨略以：異議人即受處分人甲○○駕駛KX-1092 號
    自用一般小貨車，於民國95年7 月21日19時40分許，行經桃
    園縣龍潭鄉○○路161 號前與謝逸飄所騎乘PVI-68 5號重型
    機車發生交通事故，經桃園縣政府警察局交通隊調查，認異
    議人不遵守道路交通標線之指示於劃有分向限制線路段左轉
    ，因違反道路交通安全規則而肇事致機車騎士謝逸飄受傷，
    乃依道路交通管理處罰條例第60條第2 項第3 款、第61條第
    3 項前段之規定，裁處罰鍰新台幣（下同）900 元，並記違
    規點數1 點。
二、聲明異議意旨略以：就本件舉發違規事實中「不遵守道路交
    通標線之指示於劃有分向限制路段左轉」異議人無意見，然
    就「違反上開規定致人受傷」之情不服，因當時異議人跨越
    雙黃線左轉彎後，在等待車庫鐵捲門上升之際，已有多部車
    輛安全通過，異議人駕駛之自小貨車已呈停止狀態，異議人
    對上揭不遵守道路交通標線之違規事實並不爭執，惟謝逸飄
    騎乘機車於施工路段高速行駛、未注意車前狀況，致撞上異
    議人之自小貨車後方，謝逸飄受傷與異議人違規雙黃線左轉
    ，兩者並無因果關係可言，為此聲明異議等語。
三、按雙黃實線設於路段中，用以分隔對向車道，並雙向禁止超
    車、跨越或迴轉；分向限制線，用以劃分路面成雙向車道，
    禁止車輛跨越行駛，並不得迴轉，該標線為雙黃實線；臨時
    停車時，應依車輛順行方向緊靠道路右側，道路交通標誌標
    線號誌設置規則第149 條第1 項第1 款第8 目、第165 條第
    1 項及第2 項、道路交通安全規則第111 條第2 項前段分別
    定有明文；又汽車駕駛人轉彎時，有下列情形之一者，處新
    台幣600 元以上1800元以下罰鍰：二、不依標誌、標線、號
    誌指示；汽車駕駛人，臨時停車有下列情形之一者，處新台
    幣300 元以上600 元以下罰鍰：四、不依順行之方向，或不
    緊靠道路右側，或單行道不緊靠路邊，或併排臨時停；汽車
    駕駛人，駕駛汽車違反道路交通安全規則因而肇事致人受傷
    者，記違規點數3 點，為道路交通管理處罰條例第48條第1
    項第2 款、第55條第4 款、第61條項第3 項前段所分別明定
    。
四、經查：
  (一)異議人所駕駛之車牌號碼KX-0192 號自小貨車，於95年7 月
    21日19時40分許，在桃園縣龍潭鄉○○路161 號前，與證人
    謝逸飄發生交通事故，謝逸飄受有傷害等情，經本院調閱桃
    園地方法院檢察署95年偵字第23228 號卷中異議人及證人謝
    逸飄警、偵訊筆錄、桃園縣警局交通事故調查表、交通事故
    現場照片等查閱屬實，是異議人於上揭時、地因騎上開車輛
    與證人謝逸飄所騎乘PVI-685 號重型機車發生碰撞，致謝逸
    飄受傷，洵堪認定。
  (二)異議人於上揭時、地駕駛汽車，跨越雙黃線左轉而駛入來車
    道之違規行為，業經異議人供承不諱，並有道路交通事故現
    場圖、道路交通事故調查表、現場照片等在卷可稽，是異議
    人駕駛汽車，跨越雙黃線左轉，顯有轉彎不依標線指示之違
    規。
  (三)異議人辯稱謝逸飄受傷係其自身車速過快、未注意車前狀況
    ，與其跨越雙黃線之違規行為間並無因果關係云云。經查，
    異議人自用一般小貨車違規左轉之目的係為駛入自家車庫，
    於等待鐵捲門上升之際，車輛為靜止狀態，尚合乎一般人之
    生活經驗法則，是異議人所辯應可採信，異議人之車輛既係
    於停車後始遭謝逸飄撞擊，則異議人跨越雙黃線左轉之違規
    行為與謝逸飄受傷之間，尚難認有因果關係。
  (四)按汽車駕駛人，在公共汽車招呼站10公尺內臨時停車者，應
    依同條例第55條第2 款加以處罰（如係在禁止臨時停車處所
    停車─「車輛停放於道路兩側或停車場所，而不立即行駛者
    」，則應依同條例第56條第1 項第1 款加以處罰）。為使公
    共汽車順利進站上、下乘客，乃規定在公共汽車招呼站10公
    尺內臨時停車，即屬違規，並不問是否合於臨時停車之要件
    。否則如車輛未因上、下人、客，裝卸物品，其引擎未熄火
    ，停止時間未滿3 分鐘，保持立即行駛之狀態，停於公共汽
    車招呼站10公尺內，即無庸受罰，為確保公共汽車順利進站
    上、下乘客之規範目的如何實現（台灣高等法院94年度交抗
    字第484 號裁定要旨參照）。經查，異議人於等待其車庫鐵
    捲門上升之際，將車輛停於車道中，其車身後半部尚於車道
    上等情，業據證人即到場處理警員陳國安於本院調查時結證
    明確，且依卷附之道路交通事故現場圖1 紙、現場照片10張
    觀之，異議人車輛之停止狀態，亦未依順行之方向，參諸前
    揭裁定要旨，異議人此時係屬臨時停車之狀態，故異議人臨
    時停車有不緊靠道路右側、不依順行之方向之違規，自無疑
    義。而謝逸飄亦係因撞上異議人違規臨時停車之車輛，致受
    有傷害，即令謝逸飄自身有疏於注意車前狀況之過失，亦無
    解於異議人違反道路交通安全規則致人受傷之責任。
  (五)綜上，本件異議人於上揭時、地，駕駛自小貨車轉彎不依標
    線指示之違規行為，嗣因等待車庫鐵捲門上升之際臨時停車
    有不緊靠道路右側、不依順行之方向，違反交通安全規則致
    人受傷，至為明確。
五、原處分機關就異議人違規跨越雙黃線之行為，以異議人不遵
    守道路交通標線之指示，依道路交通管理處罰條例第60 條
    第2 項第3 款課予新台幣900 元罰鍰，固非無見，惟揆諸前
    開規定，僅於行為人違反道路交通標誌、標線、號誌之指示
    ，而無個別處罰之規定者，方有適用，然異議人轉彎不依標
    線指示之違規行為，道路交通管理處罰條例第48條第1 項第
    2 款、同條例第63條第1 項第1 款業有明文處罰之規定，自
    應優先適用同條例第45條第3 款、同條例第63條第1 項第3
    款規定；又異議人不緊靠道路右側、不依順行之方向臨時停
    車，違反道路交通安全規則致人受傷，原處分機關論以異議
    人駕車違規跨越雙黃線致人受傷，亦有未洽。本件異議雖無
    理由，惟有上開違誤，自應由本院將原處分撤銷，另為裁定
    如主文所示，以資適法。
據上論斷，依道路交通管理處罰條例第87條第2 項、道路交通案
件處理辦法第20條前段，裁定如主文。
中　　華　　民　　國　　96　　年　　12　　月　　28　　日
                  交通法庭法  官  王耀興
以上正本證明與原本無異。
如不服本裁定，應於裁定送達後5 日內向本院提出抗告狀。
　　　　　　　　　　　　　　  　書記官　劉晨輝
中　　華　　民　　國　　97　　年　　1 　　月　　4 　　日
